最高法院刑事判決　　　　　　　　　　　　　　　　　八十八年度台非字第八六號
　　上訴人　最高法院檢察署檢察總長
　　被　告　林永屏即甲○○）.
右上訴人因被告賭博案件，對於台灣高等法院高雄分院中華民國八十七年十二月十七
日第二審確定判決（八十七年度上易字第二一二六號），認為違法，提起非常上訴，
本院判決如左：
    主  文
原判決關於林永屏賭博之訴訟程序違背法令部分撤銷。
    理  由
非常上訴理由稱：「按刑事訴訟法第三百七十一條規定，不待被告陳述得逕行判決者
，以被告已受合法傳喚無正當理由而不到庭者為限。本件被告之住所為屏東縣新埤鄉
○○村○○路三號，早於八十五年十月二十三日即已遷入，有戶籍謄本足憑（隨文附
送參考），偵查案卷復記載明確（見他字第一三一號卷第二頁、他字第二三四號卷第
十一頁、易字第八○五號卷第十二頁背面、原審卷第七、三十四頁），原判決事實欄
亦載明被告之住所在屏東縣新埤鄉○○村○○路三號（見原審卷第六十六頁第六－八
行）。原審竟將八十七年十二月三日審理被告之傳票，送至屏東縣新埤鄉○○村○○
路六號由林永照代收（見原審卷第五十三頁）。惟查被告在上開中興路三號單獨設立
一戶，並無其他家屬同居，此觀所附戶籍謄本自明。林永照既非其代收送達人，又非
其同居人或受僱人，原審將被告傳票送由住所不同之林永照代收，難認送達合法。是
本件被告顯未受合法送達，即難認為無正當理由而不到庭，原審不待被告到庭陳述，
逕行判決，其訴訟程序自難謂無刑事訴訟法第三百七十九條第六款之違法。案經確定
，爰依刑事訴訟法第四百四十一條、第四百四十三條提起非常上訴，以資糾正」等語
。
本院按：除法律有特別規定外，被告未於審判期日到庭，逕行判決者，其判決當然為
違背法令，刑事訴訟法第三百七十九條第六款定有明文。而同法第三百七十一條規定
得不待被告陳述逕行判決者，限於被告經合法傳喚無正當理由不到庭之情形。又送達
於應受送達人之住居所、事務所或營業所行之；送達於應受送達人之住居所、事務所
或營業所不獲會晤應受送達人時，始得將文書付與有辨別事理能力之同居人或受僱人
，亦為刑事訴訟法第六十二條準用民事訴訟法第一百三十六條、第一百三十七條所明
定。卷查：被告林永屏在原審準備程序中之民國八十七年十月十二日已具狀陳明其住
所為：屏東縣新埤鄉○○村○○路三號（見原審卷第三十四頁），以後未有更改住所
之陳明，法院以後訴訟文書之送達，自應向被告最後陳明之住所為之，始為合法。乃
原審同年十二月三日審判期日之被告傳票，未送達於被告陳明之住所，而送至同上路
六號由林永照簽收，此地址並無從認為被告之事務所或營業所，則林永照自亦無從認
為被告之同居人或受僱人，其送達即不合法。被告於審判期日既未受合法傳喚，原審
竟不待其到庭逕行判決，按照前開說明，其訴訟程序自屬違背法令。案經確定，非常
上訴意旨，執以指摘，洵有理由，應由本院將其訴訟程序違背法令部分撤銷，以資糾
正。
據上論結，應依刑事訴訟法第四百四十七條第一項第二款，判決如主文。
中      華      民      國    八十八    年      三      月    二十五    日
                              最高法院刑事第九庭
                                  審判長法官  吳  雄  銘
                                        法官  羅  一  宇
                                        法官  池  啟  明
                                        法官  石  木  欽
                                        法官  王  憲  義
      右正本證明與原本無異
                                              書  記  官
中      華      民      國    八十八    年      三      月    二十九    日
